臺灣高等法院高雄分院刑事判決　　　　100年度上訴字第115號
上　訴　人
即　被　告　江國銘
指定辯護人　義務辯護人　李偉如律師
上列上訴人因殺人未遂等案件，不服臺灣高雄地方法院99年度訴
字第1651號中華民國99年12月17日第一審判決（起訴案號：臺灣
高雄地方法院檢察署99年度偵緝字第1368號、99年度偵緝字第13
69號），提起上訴，本院判決如下：
    主  文
上訴駁回。
    事  實
一、江國銘前於民國95年間因竊盜案件，經臺灣高雄地方法院以
    95年度易字第1325號判決判處有期徒刑6 月確定，經裁定減
    刑為有期徒刑3 月，於96年7 月16日縮短刑期執行完畢。江
    國銘於97年8 月29日晚上9 時30分許，前往位於高雄市岡山
    區（改制前為高雄縣岡山鎮○○○○路之「搶鍋王火鍋店」
    與江冠呈、胡榮良聚餐，因餐後付帳問題，與江冠呈發生口
    角，而由胡榮良勸阻，俟江冠呈離開該火鍋店時，詎江國銘
    竟基於殺人之犯意，先以其所騎乘之機車自後方衝撞江冠呈
    ，致江冠呈髕骨骨折，且當場昏迷，而無法逃離現場，江國
    銘再自其所騎乘之機車置物箱內取出鋸刀，朝江冠呈之身體
    揮砍，並向江冠呈恫稱：「要給你死」等語，嗣江冠呈經送
    醫救治，始倖免於難，然仍受有左上指遠端指節截肢、上臂
    肌肉撕裂傷、髕骨骨折等傷害。
二、案經被害人江冠呈訴由高雄縣政府警察局岡山分局移送臺灣
    高雄地方法院檢察署檢察官偵查起訴。
    理  由
甲、程序方面：
一、高雄縣政府警察局交通警察隊岡山分隊道路交通事故現場圖
    、道路交通事故調查表(一)、(二)、各1 份，係交通警察機關對
    於交通事故之現場，於勘查、蒐證、詢問關係人後所作之報
    告，係被告以外之人於審判外之書面陳述，屬傳聞證據。又
    道路交通事故調查表共計三部分：報告表(一)、報告表(二)以及
    道路交通事故現場圖。其所記載者，包括發生時間、地點、
    死傷人數、速限、號誌時相，繪製現場圖、並載明肇事經過
    摘要等交通事故現場各種情狀之紀錄，此等報告書，警員有
    據實紀載之義務，性質上可信性極，且至審判期日，現場已
    歷相當時日，已無重建之可能，實有尊重現場報告及現場圖
    之必要性。準此，應認為其法律性質屬於刑事訴訟法第159
    條之4 第1 款「公務員職務上製作之紀錄文書」，而有證據
    能力。
二、告訴人江冠呈之財團法人義大醫院97年9 月9 日診斷證明書
    影本1 紙，此種文書，係被告以外之人於審判外之書面陳述
    ，依刑事訴訟法第159 條第1 項，屬傳聞證據。惟該診斷證
    明書係醫生在例行性之診療過中，對病患為醫療行為，醫生
    係從事業務之人，於醫療業務上或通常醫療業務過程所製作
    之文書，應屬刑事訴訟法第159 條之4 第2 款之文書，得為
    證據。
三、按被告以外之人，於審判外之言詞或書面陳述，除法律有規
    定者外，不得作為證據。刑事訴訟法第159 條第1 項定有明
    文。被告以外之人（包括證人、鑑定人、告訴人、被害人及
    共同被告等）於審判外之言詞或書面陳述，即所謂傳聞證據
    。由於傳聞證據有悖法院直接審理及言詞審理之精神，妨礙
    當事人之反對詰問權，影響程序正義之實現，除法律有規定
    者（例如同法第159 條第2 項、同法第159 條之1 至之5、
    同法第206 條等）外，原則上不具證據能力。本件證人江冠
    呈於警詢時所述，與其於偵查中之證詞大致相同，又無符合
    刑事訴訟法第159 條之1 至第159 條之4 之例外規定，且被
    告之辯護人主張證人江冠呈之警詢筆錄，為審判外之陳述，
    無證據能力，故本院亦認定證人江冠呈之警詢筆錄，無證據
    能力。
四、又按被告以外之人於審判外之陳述，雖不符刑事訴訟法第15
    9 條之1 至第159 條之4 之規定，而經當事人於審判程序同
    意作為證據，法院審酌該言詞陳述或書面陳述作成時之情況
    ，認為適當者，亦得為證據；當事人、代理人或辯護人於法
    院調查證據時，知有第159 第1 項不得為證據之情形，而未
    於言詞辯論終結前聲明異議者，視為有前項之同意，刑事訴
    訟法第159 條之5 定有明文。本件除上開證據外，本院以下
    所援引之各項證據，固有部分屬傳聞證據，然公訴人、被告
    及辯護人於本院調查證據時，均知有前開第159 第1 項不得
    為證據之情形，被告及辯護人表示同意作為證據使用（見原
    審訴字卷第17頁、本院卷第43頁），且於言詞辯論終結前，
    均未聲明異議，本院審酌該等證據作成時之狀況，並無違法
    取證之情事，且均適宜作為證據使用，依前開說明，爰認均
    有證據能力，合先敘明。
乙、實體方面：
一、訊據上訴人即被告江國銘於本院時坦承有拿鋸刀砍告訴人，
    然矢口否認有殺人未遂犯行，辯稱：當時我不知道怎麼會承
    認，我不知道那麼嚴重，當時我腦筋不太清楚，就傻傻的承
    認了。那時候是法扶的律師要我認一認，其他的他要幫我，
    我不知道會被判那麼重等語。
二、經查：
  (一)上揭犯罪事實，業據被告江國銘於原審審理時坦承不諱（見
    原審審訴字卷第19頁，原審訴字卷第16頁反面、第21 頁 正
    、反面），核與證人即告訴人江冠呈所指訴之被害情節相符
    （見警卷(一)第6 頁、第7 頁、偵查卷(一)第14頁、第15頁）；
    並經證人趙裕興於警詢及偵查時證述明確（見警卷(一)第9 頁
    、第10頁，偵查卷(一)第9 頁至第10頁）。此外，並有移送機
    關壽天派出所受理刑事報案三聯單、受理各類案件記錄表各
    1 份、告訴人江冠呈之財團法人義大醫院97年9 月9 日診斷
    證明書影本1 紙、99年9 月29日函1 份、告訴人江冠呈指認
    被告之口卡片1 紙、高雄縣政府警察局交通警察隊岡山分隊
    道路交通事故現場圖、道路交通事故調查表(一)、(二)、事故現
    場照片黏貼記錄表、肇事逃逸追查表各1 份、車籍查詢─基
    本資料詳細畫面1 紙、案發現場及告訴人江冠呈受傷照片10
    張（見警卷(一)第12頁至第21頁、第23頁、第25頁至第27 頁
    、偵查卷(二)第56頁）。
  (二)稽之被告於原審審理時坦承：伊當時有殺被害人之意思，也
    知道持鋸子對被害人揮砍會致被害人於死等語（見原審訴字
    卷第21頁背面），並佐以被告騎乘機車自後方撞擊告訴人江
    冠呈後，已致告訴人江冠呈髕骨骨折，且當場昏迷，而無任
    何反抗能力，被告仍持刀刃鋒利之鋸刀朝被害人江冠呈揮砍
    ，顯見被告確有殺害被害人江冠呈之犯意甚明。
  (三)又告訴人昏迷後，幸經路人撥打119 ，經緊急送醫救治後，
    始未生死亡之結果，然仍受有左上指遠端指節截肢、上臂肌
    肉撕裂傷、髕骨骨折等傷害，亦有財團法人義大醫院97年9
    月9 日診斷證明書影本1 紙在卷足憑。
  (四)綜上所述，足見被告於本院所辯，顯係卸責之詞，不足採信
    。本案事證明確，被告殺人未遂犯行，堪予認定。
三、被告江國銘已著手於殺害被害人江冠呈之犯行，嗣因被害人
    江冠呈送醫救治後，始倖免於難，被告之殺人犯行因而未能
    得逞，是核被告所為，係犯刑法第271 條第2 項、第1 項之
    殺人未遂罪。被告已著手於殺人犯行之實施，因故未能得逞
    ，為未遂犯，爰依刑法第25條第2 項規定，按既遂犯之刑度
    減輕其刑。另被告前於95年間因竊盜案件，經原審法院以95
    年度易字第1325號判決判處有期徒刑6 月確定，經裁定減刑
    為有期徒刑3 月，於96年7 月16日縮短刑期執行完畢，有臺
    灣高等法院被告全國前案紀錄表1 紙附卷可稽，被告於上開
    有期徒刑執行完畢後，5 年內故意再犯本件有期徒刑以上之
    罪，為累犯，應依刑法第47條第1 項規定，加重其刑，且有
    上開加重、減輕之事由，依法先加後減之。
四、原判決就被告江國銘殺人未遂部分，以被告罪證明確，因予
    適用刑法第271 條第2 項、第1 項、第25條第2 項、第47條
    第1 項之規定，並審酌被告僅因聚餐付帳之細故，即起殺意
    ，先騎乘機車撞擊被害人江冠呈，再持鋒利之鋸刀朝被害人
    江冠呈揮砍，致其受有左上指遠端指節截肢、上臂肌肉撕裂
    傷、髕骨骨折等傷害，雖經醫治而倖免於難，然被告之行為
    確有不該，應從重量刑，以收刑罰教化之效；惟念其犯後能
    於本院審理時坦承全部犯行，態度尚可，且已經與被害人江
    冠呈達成和解，有原審法院和解筆錄及撤回告訴狀各1 份在
    卷可稽（見偵查卷(三)第21頁，原審訴字卷第29頁、第30頁）
    ，足認被告尚有悔意等一切情狀，量處有期徒刑6 年。至辯
    護人雖為被告辯護稱：被告係遭被害人江冠呈挑釁，而於酒
    精催化，造成一時積怒下，做出違法行為，橫諸案發當時情
    境，被告絕無預謀殺人亦無必致人於死不可之意圖，且被告
    犯後態度良好，請依刑法第59條規定酌減其刑等情（見原審
    訴字卷第22頁、第24頁），然辯護人並未指出被告有何刑法
    第59條所指犯罪之情狀顯可憫恕，認科以最低度刑仍嫌過重
    之情狀，本院自無從依刑法第59條之規定酌量減輕被告所處
    之刑。又公訴人雖具體求處有期徒刑9 年（見原審訴字卷第
    22頁），然本院認上開所科之刑，已足收刑罰教化之效，公
    訴人之求刑尚屬過重；另敘明被告持以砍殺被害人江冠呈之
    鋸刀1 把，雖係被告所有之物，供其於本件殺人未遂犯行所
    用之物，然未據扣案，且經被告於原審審理時坦承：鋸子是
    伊本人的，伊騎車逃逸時，在高雄市橋頭區○○○區○路丟
    棄在路上草叢，找不到了等語（見原審訴字卷第21頁正、反
    面），足認該鋸刀已因被告之丟棄而滅失，爰不依刑法第38
    條第1 項第2 款規定宣告沒收。其認事用法核無違誤，所處
    之刑亦屬允當。被告上訴意旨，否認有殺人之犯意為由，指
    摘原判決該部分不當，為無理由，應予駁回。
五、被告被訴肇事逃逸部分，經原審判處有期徒刑8 月，被告上
    訴後，經撤回上訴而告確定，現在監執行中。
據上論斷，應依刑事訴訟法第368條，判決如主文。
本案經檢察官劉宗慶到庭執行職務。
中    華    民    國   100    年    4     月    25    日
                刑事第二庭  審判長法  官  林正雄
                                  法  官  邱明弘
                                  法  官  黃壽燕
以上正本證明與原本無異。
如不服本判決應於收受本判決後10日內向本院提出上訴書狀，其
未敘述上訴理由者，並得於提起上訴後10日內向本院補提理由書
狀（均須按他造當事人之人數附繕本）「切勿逕送上級法院」。
中    華    民    國   100    年    4     月    25    日
                                  書記官  戴志穎
附錄本判決論罪科刑法條：
中華民國刑法第271條
（普通殺人罪）
殺人者，處死刑、無期徒刑或10年以上有期徒刑。
前項之未遂犯罰之。
預備犯第1 項之罪者，處2 年以下有期徒刑。